【裁判字號】    88,上易,2053
【裁判日期】    890210
【裁判案由】    毀損
【裁判全文】
臺灣高等法院臺南分院刑事判決          八十八年度上易字第二五三號    Ｃ
      上  訴  人  臺灣嘉義地方法院檢察署檢察官
      被      告  乙  ○  ○
      右  一  人
      選任辯護人  吳  紹  雄
      被      告  甲  ○  ○
右上訴人因被告毀損案件，不服臺灣嘉義地方法院八十八年度易字第九二二號中華民
國八十八年十月十五日第一審判決（起訴案號：臺灣嘉義地方法院檢察署八十八年度
偵字第四一七三號），提起上訴，本院判決如左：
      主      文
上訴駁回。
      理      由
一、公訴意旨略以：被告乙○○、丙○○、甲○○三人與告訴人戊○○因民事案件而
    於民國（下同）八十七年十月十三日，在嘉義縣新港鄉○○○段一六一號及一六
    三之一號土地上，由臺灣嘉義地方法院前往執行強制拆除一六一號土地上作物及
    一六三之一號土地上由戊○○所有之貨櫃屋及一部份棚子，待強制執行完畢後，
    被告甲○○、乙○○及丙○○三人卻於同年月十九日晚間八時許，僱請不知情之
    數名男子，將執行當天所留下不在執行名義中，即位於一六三之六號土地上之棚
    子拆除，使其達不堪使用之地步，足以生損害於戊○○。因認被告乙○○、丙○○、甲○○均涉有刑法第三百五十四條之毀損罪嫌。
二、按犯罪事實應依證據認定之，無證據不得推定其犯罪事實；又不能證明被告犯罪
    或其行為不罰者，應諭知無罪之判決，為刑事訴訟法第一百五十四條、第三百零
    一條第一項所明文。又認定不利於被告之證據須依積極證據，苟積極證據不足為
    不利於被告事實之認定時，即應為有利被告之認定，更不必有何有利之證據；又
    事實之認定，應憑證據，如未能發現相當之證據，或證據不足以證明，自不能以
    推測或擬制之方法，以為裁判之基礎；次按告訴人之告訴，係以被告受刑事訴追
    為目的，是其陳述是否與事實相符，仍應調查其他證據以資審認。倘其陳述尚有
    瑕疵，則在未究明前，遽採為斷論罪科刑之根據，即難認為適法（最高法院三十
    年上字第八一六號、四十年台上字第八六號、五十二年台上字第一三００號、六
    十一年台上字第三０九九號判例意旨參照），合先敘明。
三、公訴人認被告乙○○、丙○○、甲○○涉有毀損罪嫌，係以告訴人戊○○之指訴
    及證人即嘉義縣警察局民雄分局月眉派出所警員施進吉於八十八年三月十一日偵
    訊中證稱：「．．我補充說明，八十七年十月十三日當天貨櫃屋及棚子已拆除，
    八十七年十月九日晚丙○○又雇工去搬貨櫃屋及棚子這是不同的二件事，．．」
    等語，以及現場照片二張為其論據。惟訊之被告乙○○、丙○○、甲○○三人則
    堅決否認有何毀損犯行，均辯稱：八十七年十月十三日法院民事執行已就坐落嘉
    義縣新港鄉○○○段一六一號及一六三之一號土地上之貨櫃屋吊走及拆除棚子，
    執行完畢後雖有坐落同段一六三之六號土地上棚子存在未拆，後來告訴人又將貨
    櫃屋吊回上開土地，伊等乃於八十七年十月十九日晚上八時向管區派出所報備後
    ，將貨櫃屋吊回負責保管，當時只有吊走貨櫃屋，並未拆除告訴人之棚子等語。
    經查：
（一）告訴人戊○○固指稱渠有看見被告三人於八十七年十月十九日晚間動手拆除渠
      所有位於嘉義縣新港鄉○○○段一六三之六號土地上之棚子云云，惟被告三人
      於八十七年十月十九日晚上八時許，因告訴人將其所有而由法院交由被告甲○○所保管之貨櫃屋取走，被告三人欲將遭告訴人取走之貨櫃屋吊回保管，而與
      告訴人發生爭執，經嘉義縣警察局民雄分局月眉派出所警員施進吉到場處理後
      ，告訴人乃至華濟醫院就醫而未在現場，至隔天天亮方回家，警員施進吉到場
      處理時棚子尚存在之事實，業據告訴人於原審訊問時陳述清楚，且經證人即嘉
      義縣警察局民雄分局月眉派出所警員施進吉於偵查及原審審理中到庭證述綦詳
      。依上所述，告訴人於八十七年十月十九日晚上八時許因與被告發生衝突後即
      至華濟醫院就醫而未在現場，其如何可能目睹被告三人拆除其所有上開棚子？
      故告訴人指稱其上開棚子係遭被告三人所拆除，尚非有據。
（二）證人即告訴人之女兒丁○○雖於原審及本院到庭證稱渠於八十七年十月十九日
      晚上十時許到現場看見很多人在拆上開棚子，可確定其中有被告三人，然後其
      至華濟醫院找其母親即告訴人戊○○，隔天去報案等語，惟證人既稱於八十七
      年十月十九日晚上十時許看見被告三人在拆除上開棚子，當能確實告知告訴人
      上開拆除棚子之人為何人（告訴人八十八年九月二十八日告訴補充理由狀尚稱
      證人丁○○自小居住於該處，認識被告三人等語），然告訴人於八十七年十二
      月九日所提出之告訴狀，係以吳允、甲○○、楊光炎、楊光平為被告，嗣於八
      十七年十二月三十一日再提出追加告訴狀，方追加告訴乙○○、吳俊良、丙○○為被告，有告訴人上開告訴狀二紙在卷可稽，足見告訴人第一次告訴所提出
      告訴對象並非被告甲○○、乙○○、丙○○三人，則證人丁○○是否確有目睹
      被告甲○○、乙○○、丙○○三人拆除告訴人上開棚子，即有可疑；徵之上開
      遭告訴人第一次所提出毀損告訴之吳允、甲○○、楊光炎、楊光平四人即係坐
      落嘉義縣新港鄉○○○段一六一號及一六三之一號土地共有人，有臺灣嘉義地
      方法院八十六年度訴字第九一號民事判決、本院八十六年度上字第二八五號民
      事判決各一紙在卷可稽，而上開二筆土地前因與告訴人有民事糾紛，告訴人所
      有坐落上開二筆土地上之棚子乃經吳允、甲○○、楊光炎、楊光平四人訴由法
      院判決確定後強制執行拆除，亦有臺灣嘉義地方法院八十七年度執字第三六七
      六號執行筆錄在卷可稽，然告訴人第一次告訴時竟以與其發生民事爭訟之嘉義
      縣新港鄉○○○段一六一號及一六三之一號土地共有人為被告，顯係心有未甘
      ，率而提出告訴。則告訴人嗣指稱係證人丁○○目睹被告三人毀損其棚子而為
      告訴等語，應屬事後勾串之詞，而證人丁○○所證稱看見被告甲○○、乙○○
      、丙○○三人拆毀告訴人所有棚子乙節，亦非可採。
（三）至證人即嘉義縣警察局民雄分局月眉派出所警員施進吉於原審審理中業已到庭
      證稱：「（去現場時貨櫃開始吊了沒有？）還沒，剛要吊而已。」、「有看到
      棚子？八十八年十月十九日）有，因為當時貨櫃內之物要搬至棚子處，當天還
      在，記憶中棚子一半還在，另一半沒有印象。」、「至吊好為止，有無損傷到
      棚子？八十八年十月十九日當時）沒有動到棚子，只吊貨櫃。」、（八十八年
      他字七一號八十八年三月十一日之訊問時所述，意思為何？）檢察官向我問棚
      子還在否？有否拆掉，與法官訊問之意相同（我所說補充說明），當時我說十
      三日已拆除一部分，其餘還在，十九日亦還在。」等語（原審卷第二九頁、三
      十三頁），足見被告吊走告訴人之貨櫃屋時，並未一併拆除告訴人所有位於一
      六三之六號土地上之棚子，是證人施進吉於偵查中之上開證述，尚不足以證明
      被告三人涉有毀損犯行。又被告丙○○於偵查中係供稱：「（八十七年十月十
      九日晚上有無在上述地號拆除棚子？）有，用手拆沒有用工具，我們沒動手拆
      棚子，是她們用堆高機把貨櫃屋又放回去碰撞所造成的。」（八十八年他字第
      七一號第十五頁），於本院則陳明：「（為何你在偵查中稱有用手拆沒有用工
      具拆？）我的意思是說我把貨櫃屋及棚子連接之鐵絲拆掉，這樣才能將貨櫃吊
      走，並未說有拆掉棚子」等語（本院卷第五三頁），足見被告丙○○於偵查中
      並未承認有拆掉告訴人之上開棚子，是亦不足為被告不利之認定。
四、綜上所述，本院依調查所得之證據，並查無被告三人有何公訴人所指之毀損犯行
    ，足認被告三人所為伊等並未拆除告訴人棚子之辯解，尚可採信，此外，復查無
    其他積極證據足資證明被告三人有毀損之犯行，被告等之犯罪尚屬不能證明。原
    審因而為被告三人無罪之諭知，核無違誤，公訴人上訴意旨，指摘原判決不當，
    非有理由，應予駁回。
據上論斷，應依刑事訴訟法第三百六十八條，判決如主文。
本案經檢察官羅清溪到庭執行職務。
中    華    民    國      八十九      年      二      月      十        日
                                  臺灣高等法院臺南分院刑事第二庭
                                      審判長法官  游    明  仁
                                            法官  李    文    福
                                            法官  呂    佳    徵
右正本證明與原本無異。
不得上訴。
                                      法院書記官  陳    嘉    琍
中    華    民    國      八十九      年      二      月      十一      日


司法院資訊處製作；財團法人民間司法改革基金會備份。
